【裁判字號】    98,交抗,2712
【裁判日期】    981117
【裁判案由】    違反道路交通管理處罰條例
【裁判全文】
臺灣高等法院交通事件裁定            98年度交抗字第2712號
抗  告  人  交通部公路總局新竹區監理所桃園監理站
受 處 分人  甲○○
上列抗告人因受處分人違反道路交通管理處罰條例案件，不服臺
灣桃園地方法院中華民國98年7 月22日所為裁定（98年度交聲字
第903號），提起抗告，本院裁定如下：
    主  文
抗告駁回。
    理  由
一、抗告意旨略以：酒後不得駕駛車輛，為政府近年來大力宣導
    之政令，對於酒精濃度超過規定標準而駕駛汽車之行為人，
    僅限制其不得駕駛該級類汽車，而仍得駕駛其他級類汽車，
    顯與道路交通管理處罰條例之立法精神有違，亦不符合社會
    大眾之期待，與各交通相關機關維護民眾「行的安全」之責
    任與義務；由道路交通管理處罰條例整體制度之概念與設計
    觀察，汽車駕駛執照所許可之駕駛資格權利範圍大小雖有不
    同，但卻非全然無關（僅駕駛技術有別，駕駛行為規範本質
    並無不同），參考該條例第21條、第21條之1 、第22條等條
    文規定，對於僅領有較低級類駕駛執照而駕駛較高級類汽車
    之駕駛行為，係立法予以類型化處罰，而非一律認為未領有
    所駕駛車類之許可憑證（駕駛執照）即為無照駕駛，是以對
    於該條例所定應吊扣或吊銷駕駛執照處分者，自不得認無駕
    駛執照可供處分或執行，亦無法將其作為合法駕駛車輛依據
    之駕駛執照予以切割處罰；又因各類汽車之操作難易度有別
    ，故有「由易而難」逐步取得較高難度車類駕駛資格之制度
    設計，然而就交通違規之處罰而言，因酒後駕駛、超速、超
    載等違法行為肇事之案件，還多於因駕駛技術不足肇事之情
    形，是以駕駛人是否遵守各項交通安全規範對於交通安全之
    影響，實遠重於其駕駛技術是否純熟；駕駛汽車既應遵守相
    同之基本行為規範，為避免危害之繼續產生，限制違規者之
    駕駛資格，自不因所需駕駛之技術不同而有區分；對於僅領
    有單一駕駛執照之駕駛人，其既係基於該駕駛資格而受法律
    評價，當不得免於限制或剝奪該駕駛憑證權利之處罰，否則
    ，除處罰之公平性將難以維持外，因無其他法律得以限制其
    駕駛資格，其仍得繼續使用較高等級駕駛執照駕駛次等級之
    車輛，此不僅失去以吊扣駕駛執照之方式禁止駕駛人為對他
    人生命、身體、財產或公共安全法益有重大危害行為之立法
    目的，甚且變相鼓勵社會大眾多考高一等級之駕駛執照，以
    免於違規時受到吊扣執照之處罰，無疑成為保護廣大用路人
    用路安全之一大漏洞，是以道路交通管理處罰條例第35條第
    1 項第1 款規定之「吊扣駕駛執照」，應係指「吊扣駕駛人
    酒後違規駕駛時，駕駛該違規車輛所憑之駕駛執照」；本件
    受處分人既持用職業聯結車駕駛執照駕駛自用小客車，該駕
    駛執照即等同其得憑以駕駛小型車之駕駛執照，其於駕駛小
    型車違規時，依法吊扣其憑以駕駛之職業聯結車駕駛執照，
    自不違反比例原則，為維護道路交通管理之目的及公平性，
    爰請撤銷原裁定云云。
二、按違反行政法上義務之處罰，以行為時之法律或自治條例有
    明文規定者為限，行政罰法第4 條定有明文。次按汽車駕駛
    人，駕駛汽車經測試檢定有酒精濃度超過規定標準者，處新
    臺幣（下同）15,000元以上60,000元以下罰鍰，並當場移置
    保管該汽車及吊扣其駕駛執照1 年；又汽車駕駛人，駕駛汽
    車經測試檢定有酒精濃度超過規定標準者，應接受道路交通
    安全講習，道路交通管理處罰條例第35條第1 項第1 款、第
    24條第1 項第2 款分別定有明文。又按汽車駕駛人，因違反
    本條例及道路交通安全規則之規定，受吊銷駕駛執照處分時
    ，吊銷其持有各級車類之駕駛執照，亦為道路交通管理處罰
    條例第68條所明定，本條規定係於民國94年12月14 日 修正
    公布，並於95年3 月1 日施行，而修正前之道路交通管理處
    罰條例第68條規定「汽車駕駛人，因違反本條例及道路交通
    安全規則之規定，受吊扣或吊銷駕駛執照處分時，吊扣或吊
    銷其持有各級車類之駕駛執照」，其修法意旨，係以「原條
    文將違規駕駛人所持有之各級車類駕駛執照一併吊扣或吊銷
    ，失之過酷，影響人民工作及生活甚鉅」為由，刪除吊扣駕
    駛人駕駛執照時，應吊扣駕駛人持有各級車類駕駛執照之規
    定，是依現行道路交通管理處罰條例，已無得吊扣駕駛人所
    持有他級駕駛執照之依據存在，監理機關於違反道路交通管
    理事件裁決書主文中諭知關於吊扣駕駛人駕駛執照之處分者
    ，僅得吊扣駕駛人違規時所駕駛該級車類之駕駛執照，以限
    制其繼續駕駛該級車類行駛道路之權利，若駕駛人並無該級
    車類之駕駛執照，或雖曾持有該級車類之駕駛執照，然該駕
    駛執照業經吊銷、吊扣，即無從再執行吊扣該級車類駕駛執
    照之處分（臺灣高等法院暨所屬法院97年法律座談會刑事類
    提案第40號之研討結果可資參照）。
三、經查：
  (一)本件受處分人甲○○（簡稱受處分人）於98年3 月12日晚上
    11時16分，駕駛車號9081-PN 號自用小客車，行經桃園縣大
    溪鎮桃64線員樹林國小旁，為警攔檢後經測試其呼氣酒精濃
    度達每公升0.47毫克，經桃園縣政府警察局大溪分局圳頂派
    出所執勤員警以汽車駕駛人酒精濃度超過規定標準為由當場
    掣單舉發之事實，為受處分人所不爭執（見原審卷第5 頁）
    ，並有桃園縣政府警察局桃警局交字第DB0000000 號舉發違
    反道路交通管理事件通知單、酒精濃度測試值表影本附卷為
    憑（見原審卷第14頁），是受處分人確有駕車經測試檢定，
    酒精濃度超過規定標準之違規行為，堪以認定。
  (二)本件受處分人於本件交通違規時，已領有較高級之聯結車職
    業駕駛執照，其原持有之較低級汽車駕駛執照（如普通小型
    車、職業小型車及職業大貨車等），已因換發高一級之駕駛
    執照後而無法繼續持有等情，有抗告人即原處分機關（簡稱
    抗告人）所附受處分人之汽車駕照人經歷證明書在卷可憑（
    見原審卷第18頁），受處分人既係駕駛自用小客車違反道路
    交通管理處罰條例第35條第1項第1款之規定，揆諸前揭說明
    ，自應吊扣其自用小客車駕駛執照為當，尚無吊扣受處分人
    持有聯結車職業駕駛執照之依據。
四、綜上所述，抗告人依法僅得吊扣受處分人違規時之自用小客
    車駕駛執照，而受處分人既無該級車類之駕駛執照，即無從
    執行吊扣該級車類駕駛執照之處分，原審本於同上見解，認
    抗告人吊扣受處分人聯結車職業駕駛執照12個月部分，尚有
    未洽，而將原處分該部分撤銷（受處分人就原處分關於罰鍰
    及施以道路安全講習部分，未聲明異議，故不予審酌），業
    已詳敘其撤銷原處分關於吊扣駕駛執照部分之理由依據，經
    核並無違誤，抗告人猶執前詞提起抗告，其抗告為無理由，
    應予駁回。
據上論結，應依道路交通案件處理辦法第26條，刑事訴訟法第41
2條，裁定如主文。
中    華    民    國    98    年    11    月    17    日
                  刑事第十九庭審判長法  官  鄧振球
                                    法  官  彭幸鳴
                                    法  官  彭政章
以上正本證明與原本無異。
不得再抗告。
                                    書記官  杜宜寧
中    華    民    國    98    年    11    月    17    日


司法院資訊處製作；財團法人民間司法改革基金會備份。
